最高法院刑事判決　　　　　　　　　　　　　　　八十六年度台上字第二五八七號
　　上訴人　甲○○
右上訴人因違反山坡地保育利用條例案件，不服台灣高等法院中華民國八十五年六月
二十一日第二審判決（八十五年度上訴字第二二一四號，起訴案號：台灣台北地方法
院檢察署八十四年度偵字第二四七七三號），提起上訴，本院判決如左：
    主  文
上訴駁回。
    理  由
按刑事訴訟法第三百七十七條規定：上訴於第三審法院，非以判決違背法令為理由，
不得為之。是提起第三審上訴，應以原判決違背法令為理由，係屬法定要件。且必須
依據卷內資料為具體之指摘，並足據以辨認原判決已具備違背法令之形式，始屬相當
。本件原判決認定上訴人甲○○明知台北縣瑞芳鎮○○○段魚寮子小段十八地號山坡
地為祭祀公業保生大帝所有，竟於民國八十四年七月間，擅自在該山坡地上搭建長五
公尺、寬四公尺、高二公尺之鐵皮屋及長四公尺、寬三公尺、高一點六公尺之木屋各
一間之事實，係觸犯山坡地保育利用條例第三十四條第一項之罪，已詳其所憑之證
據及認定之理由。並以上訴人否認犯罪，辯稱：該山坡地原登記之管理人林楊柳死亡
後，由上訴人之父林益接續管理，林益於五十八年間去世，即由上訴人管理並繳納地
價稅迄今，上訴人所為不成立犯罪等語，如何委無可採，及上訴人嗣後雖將工作物（
鐵皮屋）拆除，仍無礙於犯罪之成立，分別於理由內加以指駁說明，復以上訴人犯行
事證明確，聲請傳訊證人林再居，以證明上訴人管理該祭祀公業之情形，因不影響原
審所為之論斷，說明其無傳訊之必要，從形式上觀察，並無違背法令之情形存在。上
訴意旨略稱：(一)、上訴人自五十八年即經當時之派下員推舉繼任管理人，有稅單明載
新管理人為上訴人可憑，且系爭土地上訴人亦自五十八年管理及繳稅迄今，主觀上認
自己為系爭土地之管理人，而予利用，欠缺違法性認識，原審未就上訴人使用系爭土
地如何具有違法性之認識及如何有犯罪之故意，於理由項下詳為說明，實有理由不備
及不適用法規之違法。(二)、上訴人既為管理人自有就系爭土地之使用、收益之權，無
擅自使用之問題，原審亦認定上訴人確有管理土地之事實，猶認上訴人係「擅自」使
用他人之土地，復未說明因何係「擅自」之理由，顯有理由矛盾及理由不備之違法。
(三)、上訴人並非重新設置工作物，而係於原有房舍之基礎加以修建而已，原判決認定
上訴人「設置」實與事實不符，原判決不察，復未說明得心證之理由，實有理由不備
及適用法規之違法。(四)、上訴人於原審聲請傳訊親族林再居，渠就系爭土地管理情形
知之甚詳，原審未予傳訊，遽為上訴人不利之判決，有應調查之證據未予調查之違法
云云。惟查本件系爭土地係經主管機關依法核定公告之山坡地，登記為祭祀公業保生
大帝所有，雖原登記之管理人林楊柳早已死亡，但案發以前，該祭祀公業保生大帝派
下未曾召開大會選任管理人，並向主管機關報備變更土地管理人名義，為上訴人所是
認，復有土地登記謄本在卷可稽，且上訴人自承蓋屋是供其私人放置工具及養之用
，足見亦非管理祭祀公業之行為。則系爭土地之稅籍冊及地價稅繳納書縱有記載上訴
人為管理人，及由上訴人繳納稅款之情，仍不足認定上訴人為該祭祀公業派下大會選
任之管理人，上訴人謂其係派下員推舉之繼任管理人，有權使用系爭土地，及僅係修
建原有房舍之基礎，尚非有據。原判決因認上訴人係在他人山坡地內擅自設置工作物
，並無不合。又系爭土地係祭祀公業保生大帝所有，而非上訴人所有，當為上訴人所
明知則上訴人在系爭土地上蓋鐵皮屋及木屋，難認無犯罪之故意。次查，刑事訴訟法
第三百七十九條第十款所稱應調查之證據，係指與待證事實有重要關係，在客觀上認
為應行調查者有而言，上訴人既非祭祀公業保生大帝派下大會選任之管理人，就系爭
土地並非有使用收益權利之人，則其聲請傳訊林再居證明知悉上訴人管理系爭土地之
情形，與待證事實自非有重要關係，原審說明其無傳訊之必要，而未予傳訊，亦無違
背法令。上訴意旨就原判決本於事實審法院認定事實之正當職權行使，任意指摘其有
理由矛盾、不載理由、不適用法則、未盡調查證據，及對於原判決已說明之事項，重
為事實上之爭執，均不足據以辨認原判決已具備違背法令之形式，揆諸首揭說明，仍
應認本件上訴為違背法律程式，予以駁回。
據上論結，應依刑事訴訟法第三百九十五條前段，判決如主文。
中      華      民      國    八十六    年      五      月      八      日
                              最高法院刑事第三庭
                                  審判長法官  蔡  詩  文
                                        法官  張  吉  賓
                                        法官  莊  登  照
                                        法官  洪  明  輝
                                        法官  蔡  清  遊
      右正本證明與原本無異
                                              書  記  官
中      華      民      國    八十六    年      五      月     十七     日
